臺灣臺中地方法院刑事判決　　　　　　 100年度訴字第1117號
公　訴　人　臺灣臺中地方法院檢察署檢察官
被　　　告　許福壽　38歲民.
上列被告因毒品危害防制條例案件，經檢察官提起公訴（100年
度毒偵字第885號），被告於準備程序就被訴事實為有罪之陳述
，本院合議庭裁定由受命法官獨任進行簡式審判程序，並予判決
如下：
    主    文
許福壽施用第一級毒品，累犯，處有期徒刑捌月；扣案之毒品海
洛因貳包（警秤毛重分別為捌點壹柒公克、零點柒肆公克，毛重
合計捌點玖壹公克，與另案被告陳盛龍所涉毒品案件扣得之毒品
海洛因伍包，驗餘淨重合計拾點捌壹公克）沒收銷燬之；扣案
之電子磅秤壹臺、黑色小包包壹個、夾鏈袋壹包均沒收。又持有
第二級毒品純質淨重貳拾公克以上，累犯，處有期徒刑捌月；扣
案之毒品甲基安非他命伍包（警秤毛重分別為拾點柒貳公克、
零點柒壹公克、捌點公克、伍點肆公克、玖點陸公克，毛重合
計伍拾肆點柒公克，其中毛重拾點柒貳公克之毒品甲基安非
他命壹包，純質淨重貳拾玖點肆貳零公克，該伍包毒品甲基安
非他命與另案被告陳盛龍所涉毒品案件扣得之毒品甲基安非他命
貳拾陸包及另案被告蔡怡廷所涉毒品案件扣得之毒品甲基安非他
命壹包，驗餘淨重合計壹佰零陸點捌壹玖貳公克）沒收銷燬之；
扣案之電子磅秤壹臺、吸食器組、黑色小包包壹個、夾鏈袋壹
包，均沒收之。主刑部分應執行有期徒刑壹年。
    犯罪事實
一、許福壽前於民國八十七年間，即曾因施用毒品案件，經臺灣
    高等法院臺中分院以八十七年度上易字第二四六八號裁定送
    觀察、勒戒後，認無繼續施用毒品之傾向，由該院於八十七
    年十月十四日判決免刑確定；其於同年間，復因施用毒品案
    件，經法院裁定送觀察、勒戒後，認有繼續施用毒品之傾向
    ，再由法院裁定送強制戒治一年，嗣因執行成效良好，經本
    院以八十八年度毒聲字第三四二二號裁定停止強制戒治，所
    餘戒治期間並付保護管束，且於八十八年六月二十三日因停
    止戒治釋放出所；其於保護管束期間，又因施用毒品案件，
    再經本院以八十八年度毒聲字第七六四四號裁定撤銷停止戒
    治，令入戒治處所復行施以強制戒治，直至八十九年七月二
    十六日始因強制戒治執行完畢；許福壽於強制戒治執行完畢
    釋放後五年內之九十三年間，復因施用毒品案件，經本院以
    九十四年度易字第七九一號判處有期徒刑九月確定；其於九
    十四年間，又因施用毒品案件，經本院以九十四年度訴字第
    三０八五號判處有期徒刑八月確定，前揭二案並經本院裁定
    定應執行刑為有期徒刑一年三月確定；猶不知悔改，於同年
    間，再因施用毒品案件，經本院以九十四年度中簡字第二七
    一四號判處有期徒刑九月確定，前揭案件經接續執行，其入
    監執行後，於九十六年五月十六日因縮短刑期假釋付保護管
    束出監，嗣於假釋期間因適逢減刑條例之施行，前揭案件均
    視為已減其宣告刑，甫在九十六年七月十六日因假釋期滿未
    經撤銷視為執行完畢。詎許福壽仍不知悛悔戒絕，其明知毒
    品海洛因、甲基安非他命已分別列為毒品危害防制條例第二
    條第二項第一款、第二款之第一級毒品、第二級毒品，不得
    非法持有、施用，竟分別基於持有進而施用之犯意，於不詳
    時地，以不詳方式取得甲基安非他命三包（原數量不詳），
    另於一百年三月二日，以現金九萬元向陳盛龍（所涉販賣毒
    品案件，另經檢察官提起公訴）購入及由其無償轉讓，而取
    得甲基安非他命二包（原數量不詳），暨以價值三、四萬元
    之金項鍊與陳盛龍互易，而取得海洛因二包（原數量不詳）
    而持有之。之後，許福壽於一百年三月二日二十一時十分許
    為警採尿時往前回溯九十六小時內之某時，因未戒除施用毒
    品海洛因之惡習，乃基於施用第一級毒品海洛因之犯意，在
    臺中市○里區○○路四二八號之「風緻精品旅館」二０二號
    房，以將毒品海洛因摻入香菸內點火燃燒使之產生煙霧後加
    以吸食之方式，非法施用第一級毒品海洛因一次。許福壽另
    於一百年三月二日二十一時十分許為警查獲後採尿時往前回
    溯九十六小時內之某時，因未戒除施用毒品甲基安非他命之
    惡習，乃另基於施用第二級毒品甲基安非他命之犯意，亦在
    前揭地點，以將毒品甲基安非他命置於玻璃球上加熱燒烤，
    使之產生煙霧後，再以口鼻吸取其煙氣之方式，非法施用毒
    品甲基安非他命一次。嗣許福壽於一百年三月二日十六時三
    十分許，為警持本院核發之搜索票，在上開風緻精品旅館二
    ０二號房內查獲，並在該房間之茶几及沙發上扣得其購入供
    施用之海洛因二包（警秤毛重分別為8.17公克、0.74公克，
    毛重合計8.91公克，與另案被告陳盛龍所涉毒品案件扣得之
    海洛因5包，驗餘淨重合計30.81公克）、甲基安非他命五包
    （警秤毛重分別為30.72公克、0.71公克、8.3公克、5.4公
    克、9.6公克，毛重合計54.73公克，其中毛重30.72之甲基
    安非他命1包，純質淨重29.4203 公克，該5包甲基安非他命
    與另案陳盛龍所涉毒品案件扣得之甲基安非他命26包及蔡怡
    廷所涉毒品案件扣得之甲基安非他命1包，驗餘淨重合計106
    .8192公克）及其所用，供其磅秤其所購入供施用毒品重量
    所用之電子磅秤一臺、供施用第二級毒品甲基安非他命所用
    之吸食器三組、供裝置其施用之毒品所用之黑色小包包一個
    、供分裝其施用之毒品所用之夾鏈袋一包，暨雖為其所有，
    但與本件施用毒品無關之現金4000元、筆記本一本、行動電
    話八支（內含0000000000號、0000000000號、0000000000
    號、0000000000號、0000000000、0000000000號、00000000
    00號、0000000000號SIM卡各1張）、愷他命一包（警秤毛重
    5.0公克，驗餘淨重4.8151公克）；許福壽為警查獲時，且
    經員警徵得同意後，採集尿液送請鑑驗，因嗎啡（毒品海洛
    因之代謝物）及甲基安非他命俱呈現陽性反應，始由警查悉
    上情。
二、案經臺中市政府警察局烏日分局報請臺灣臺中地方法院檢察
    署檢察官偵查起訴。
    理    由
一、上開犯罪事實，業經被告許福壽於偵查及本院訊問時均坦認
    不諱，而被告為警查獲後所採取之尿液，經送請詮昕科技股
    份有限公司檢驗結果檢驗結果，嗎啡（毒品海洛因之代謝物
    ）與甲基安非他命均呈現陽性反應，有該公司出具之濫用藥
    物尿液檢驗報告一份附卷可稽（見偵字卷第16頁）。另被告
    為警查獲時所扣得之白色粉末二包，經鑑驗後確實含有毒品
    海洛因成分（警秤毛重分別為8.17公克、0.74公克，毛重合
    計8.91公克，與另案被告陳盛龍所涉毒品案件扣得之海洛因
    5包，驗餘淨重合計30.81公克），又所扣得之白色結晶五包
    ，經鑑驗後確實含有毒品甲基安非他命成分（警秤毛重分別
    為30.72公克、0.71公克、8.3公克、5.4公克、9.6公克，毛
    重合計54.73公克，其中毛重30.72之甲基安非他命1包，純
    質淨重29.4203公克，該5包甲基安非他命與另案被告陳盛龍
    所涉毒品案件扣得之甲基安非他命26包及另案被告蔡怡廷所
    涉毒品案件扣得之甲基安非他命1包，驗餘淨重合計106.819
    2公克），亦有法務部調查局濫用藥物實驗室一百年四月二
    十六日調科壹字第10023009290號鑑定書、行政院衛生署草
    屯療養院鑑定書各一份附卷可參（見本院卷第15頁至第22頁
    ），且本件復有被告所有，供其磅秤其所購入供施用毒品重
    量所用之電子磅秤一臺、供施用第二級毒品甲基安非他命所
    用之吸食器三組、供裝置其施用之毒品所用之黑色小包包一
    個、供分裝其施用之毒品所用之夾鏈袋一包等物扣案足資佐
    證，足見被告上開自白，確與客觀事實相符，堪予採認。至
    被告於本院審理時辯稱：伊係將海洛因、甲基安非他命加在
    玻璃球裡面一起燒烤吸食其煙氣云云；惟查，海洛因係中樞
    神經抑制劑，會產生似Morphine之上脊椎止痛、欣快感、呼
    吸及精神抑制、縮瞳、抑制腸胃道等作用，其施用方式常見
    加於香菸或菸草中，或利用注射針具為靜脈注射。而甲基安
    非他命係中樞神經興奮劑，會刺激交感神經α及β受體，而
    對周邊交感神經產生興奮作用，在心臟血管系統，會出現心
    悸、臉部潮紅、出汗、心跳過速、血管收縮、血壓升高，由
    於甲基安非他命親脂性強，施用方式多將甲基安非他命置於
    玻璃瓶、果汁罐、吸管、導管中，以煙燻燒烤之方式，利用
    煙霧狀吸入法，經肺部微血管，迅速進入血流而通過血腦障
    壁，產生興奮中樞神經之效果。由於海洛因與甲基安非他命
    作用機轉及施用方式有以上之差異，各有其對人體生理上之
    影響，二者之藥性、作用，施用後之反應及效果，完全相異
    ，二者之成分、純度、施用方式，均不相同，若將之混合施
    用無異造成浪費，對於施用人是否會將其混合施用，即有疑
    問。復參以被告於警詢時，雖亦曾供稱：安非他命係跟海洛
    因一起施用云云；惟其對於施用之方式，卻稱係加入香菸點
    燃吸食（見警卷第5頁），是被告究係以何方式同時施用海
    洛因及甲基安非他命？其前後供述已非一致。再觀以被告前
    於偵查中已曾坦承：伊在三月二日中午十二點多在風緻汽車
    旅館施用安非他命，用玻璃球燒烤吸食，‧‧‧海洛因係於
    三月二日，在風緻汽車旅館用捲菸點燃吸食等語（見偵查卷
    第7頁），則被告果如係同時施用海洛因及甲基安非他命，
    何需於偵查中坦承係分別施用，且對於施用海洛因、甲基安
    非他命之方式所述綦詳？凡此，均足徵被告辯稱其係混合海
    洛因及甲基安非他命同時施用云云，顯屬事後卸責之詞，不
    足採信。又按九十二年七月九日新修正之毒品危害防制條例
    刪除二犯及三犯之規定，一改修法前繁雜之處遇程序，僅將
    施用毒品者簡化區分為初犯、再犯，並認施用毒品者係屬病
    患性犯人，以觀察、勒戒戒除其身癮，並以強制戒治去除其
    心癮。經觀察、勒戒或強制戒治執行完畢釋放後，若係五年
    後再犯該條例第十條施用毒品罪者，與同條例第二十條第一
    項、第二項關於「初犯」之處理方式相同，檢察官應先聲請
    法院裁定令被告入勒戒處所觀察、勒戒，並視有無繼續施用
    毒品傾向，決定應予釋放、為不起訴之處分，或應聲請法院
    裁定令入勒戒處所強制戒治；若係五年內「再犯」同條例第
    十條施用毒品罪者，依同條例第二十三條第二項規定，檢察
    官則應依法追訴。觀諸該條例第二十條第三項之修正理由：
    「觀察、勒戒或強制戒治五年後再犯者，顯見前所實施之觀
    察、勒戒或強制戒治已足以遮斷其施用毒品之癮，為期自新
    及協助其戒除毒癮，對此五年後再犯者，爰明定仍適用初犯
    之規定，先經觀察、勒戒、強制戒治之程序。」及同條例第
    二十三條第二項之修正理由：「為配合簡化施用毒品犯之刑
    事處遇程序，並鑑於經觀察、勒戒或強制戒治執行完畢釋放
    後五年內再犯者，其再犯率甚高，原據以實施之觀察、勒戒
    及強制戒治既已無法收其實效，自應施以刑事處遇。」，顯
    然如施用毒品者係前經觀察、勒戒或強制戒治等治療程序執
    行完畢五年後，始再施用毒品之「初犯」，因前所執行之觀
    察、勒戒或強制戒治已足收戒除毒癮之效，自應重新執行觀
    察、勒戒或強制戒治等治療程序，並於治療程序執行完畢後
    ，由檢察官為不起訴處分，毋庸對之追訴處罰；反之，在「
    再犯」之情形，因其先前所為治療程序顯未能收戒斷毒癮之
    效，且考量施用毒品者之再犯率偏高，乃簡化其刑事處遇程
    序，而逕予追訴處罰，不再施以治療程序。參酌上開立法理
    由，修正毒品危害防制條例就施用毒品者，祇於「初犯」及
    「五年後再犯」二種情形，有其追訴條件之限制，即須於初
    犯經觀察、勒戒或強制戒治釋放後，五年內均無施用毒品之
    行為，始能認其前所實施之觀察、勒戒或強制戒治已足遮斷
    毒癮，而得於五年後再犯時，再予適用初犯之規定，重行觀
    察、勒戒等程序。倘五年內已經再犯，被依法追訴處罰，縱
    其第三次（或第三次以上）施用毒品之時間在初犯釋放五年
    以後，即與「五年後再犯」之情形有別，且因已於「五年內
    再犯」，顯見其再犯率甚高，原實施觀察、勒戒或強制戒治
    ，已無法收其實效，而無五年戒斷期之存在，自無再經觀察
    、勒戒及強制戒治之必要，應由檢察官逕行起訴，始符新法
    修正之本旨。查被告前於八十七年間，即曾因施用毒品案件
    ，經臺灣高等法院臺中分院以八十七年度上易字第二四六八
    號裁定送觀察、勒戒後，認無繼續施用毒品之傾向，由該院
    於八十七年十月十四日判決免刑確定；其於同年間，復因施
    用毒品案件，經法院裁定送觀察、勒戒後，認有繼續施用毒
    品之傾向，再由法院裁定送強制戒治一年，嗣因執行成效良
    好，經本院以八十八年度毒聲字第三四二二號裁定停止強制
    戒治，所餘戒治期間並付保護管束，且於八十八年六月二十
    三日因停止戒治釋放出所；其於保護管束期間，又因施用毒
    品案件，再經本院以八十八年度毒聲字第七六四四號裁定撤
    銷停止戒治，令入戒治處所復行施以強制戒治，直至八十九
    年七月二十六日始因強制戒治執行完畢；其於強制戒治執行
    完畢釋放後五年內之九十三年間，復因施用毒品案件，經本
    院以九十四年度易字第七九一號判處有期徒刑九月確定，此
    有臺灣高等法院被告前案紀錄表附卷可考，被告於上開觀察
    、勒戒及強制戒治執行完畢後，既曾於五年內再犯毒品危害
    防制條例第十條之罪，並經判刑確定，本次被告復行觸犯毒
    品危害防制條例第十條之罪，自非屬毒品危害防制條例第二
    十條第三項所定「五年後再犯」之情形，而應依法追訴處罰
    。綜此，本件事證已臻明確，被告上揭犯行皆洵堪認定。
二、核被告許福壽所為：
  (一)按最高法院歷年來針對罪數問題乃建立所謂「吸收犯」之理
    論，其類型非專以高度行為吸收低度行為一類為限，而係包
    括全部行為吸收部分（階段）行為等（最高法院93年度台上
    字第6502號判決參照）。又所謂高度行為吸收低度行為，乃
    係基於法益侵害之觀點，認為當高度行為之不法內涵足以涵
    蓋低度行為時，方得論以吸收犯。九十八年五月二十日修正
    之毒品危害防制條例既將同屬持有毒品行為之處罰依數量多
    寡而分別以觀，顯見立法乃係有意以持有毒品數量作為評價
    持有毒品行為不法內涵高低之標準，並據此修訂持有毒品罪
    之法定刑，俾使有所區隔。因此吾人應可推知當行為人持有
    毒品數量達法定標準以上者，由於此舉相較於僅持有少量毒
    品之不法內涵較高、法定刑亦隨之顯著提升，縱令行為人係
    為供個人施用而一次購入，由於該等行為不法內涵非原本施
    用毒品行為所得涵蓋，自不得拘泥於以往施用行為吸收持有
    行為之既定見解，應本諸行為不法內涵高低行為判斷標準，
    改認持有法定數量以上毒品之行為屬高度行為，而得吸收施
    用毒品行為，或逕認施用毒品之輕行為，當為持有超過法定
    數量毒品之重行為所吸收，方屬允當，至於持有第一、二級
    毒品分別未達法定數量之情形，毒品危害防制條例第十一條
    第一、二項既另有處罰規定，與持有第一、二級毒品分別達
    法定數量以上即屬不同犯罪，則持有第一、二級毒品分別未
    達法定數量，並有施用犯行，仍由施用行為吸收持有之低度
    行為，兩者並無扞格之處（臺灣高等法院暨所屬法院98年法
    律座談會刑事類提案第15號參照）。是本件被告許福壽持有
    第一級毒品海洛因進而施用之行為，因被告持有第一級毒品
    海洛因數量合計僅為毛重八‧九一公克，顯未達毒品危害防
    制條例第十一條第三項所定之持有第一級毒品純質淨重十公
    克以上，核被告此部分所為，係犯毒品危害防制條例第十條
    第一項之施用第一級毒品罪，被告施用前後持有第一級毒品
    之低度行為，為其施用第一級毒品之高度行為所吸收，不另
    論罪。另被告非法持有第二級毒品甲基安非他命五包，進而
    施用之罪行部分，因被告施用後所持有之甲基安非他命五包
    ，其中一包之純質淨重為二九‧四二０三公克，已達毒品危
    害防制條例第十一條第四項所定之數量純質淨重二十公克以
    上，是核被告此部分所為，係犯毒品危害防制條例第十一條
    第四項之持有第二級毒品純質淨重二十公克以上之罪。且依
    照前開論述，被告嗣後進而施用第二級毒品甲基安非他命之
    低度行為，應為被告上開持有之高度行為所吸收，不另論罪
    。起訴意旨就被告持有第二級毒品甲基安非他命進而施用之
    犯行，認定其施用之高度行為吸收持有之低度行為，係犯毒
    品危害防制條例第十條第二項之施用第二級毒品罪，容未妥
    適；惟基本社會事實相同，且公訴檢察官已於本院審理時，
    當庭變更本件之起訴法條為毒品危害防制條例第十一條第四
    項之持有第二級毒品純質淨重二十公克以上之罪，本院並依
    法告知被告變更之罪名，基於「檢察一體」之原則，本院就
    此部分自無庸贅為起訴法條之變更，應附此敘明之。
  (二)另被告許福壽有前開犯罪事實欄所載經有期徒刑宣告及執行
    完畢之情形，此有臺灣高等法院被告前案紀錄表可查，被告
    於有期徒刑執行完畢後，五年以內再犯本件皆為有期徒刑以
    上之各罪，均構成累犯，咸應依刑法第四十七條第一項之規
    定予以加重其刑。
  (三)被告許福壽所犯施用第一級毒品與持有第二級毒品純質淨重
    二十公克以上二罪行間，其犯意各別，行為互殊，自應予分
    論併罰之。
三、爰審酌被告許福壽之素行，其明知海洛因及甲基安非他命分
    別係毒品毒品危害防制條例所管制之第一級、第二級毒品，
    對個人身心健康戕害甚鉅，竟仍基於持有進而施用之意，而
    非法施用海洛因及甲基安非他命，惟念及被告持有毒品之數
    量尚非至鉅，其犯後坦承犯行，顯見其尚有悔意之犯罪後態
    度等一切情狀，分別量處如主文所示之刑，並定其應執行之
    刑。
四、至被告許福壽為警查獲時所扣得之海洛因二包（含無法完全
    析離之包裝袋，警秤毛重分別為8.17公克、0.74公克，毛重
    合計8.91公克，與另案被告陳盛龍所涉毒品案件扣得之海洛
    因5包，驗餘淨重合計30.81公克）、甲基安非他命五包（含
    無法完全析離之包裝袋，警秤毛重分別為30.72公克、0.71
    公克、8.3公克、5.4公克、9.6公克，毛重合計54.73公克，
    其中毛重30.72之甲基安非他命1包，純質淨重29.4203公克
    ，該5包甲基安非他命與另案被告陳盛龍所涉毒品案件扣得
    之甲基安非他命26包及另案被告蔡怡廷所涉毒品案件扣得之
    甲基安非他命1包，驗餘淨重合計106.8192公克），均應依
    毒品危害防制條例第十八條第一項規定諭知沒收銷燬。又扣
    案之電子磅秤一臺（供磅秤其所購入供施用毒品重量所用）
    、吸食器三組（供施用第二級毒品甲基安非他命所用）、黑
    色小包包一個（供裝置其施用之毒品所用）、夾鏈袋一包（
    供分裝施用之毒品所用），均係被告所有且供其為本件施用
    毒品海洛因或甲基安非他命犯行所用之物，已據被告供明在
    卷（見本院卷第51頁反面至第52頁），爰均依刑法第三十八
    條第一項第二款之規定，分別於各該主刑宣告項下，俱併為
    沒收之諭知。至被告為警查獲時所併同扣得之現金4000元、
    筆記本一本、行動電話八支（內含0000000000號、00000000
    00號、0000000000號、0000000000號、0000000000、000000
    0000號、0000000000號、0000000000號SIM卡各1張），雖亦
    為被告所有，惟尚乏具體之事證證明與被告本件持有進而施
    用第一級、第二級毒品之犯行有何直接相關，核既與刑法沒
    收之要件尚有未合，爰不併予宣告沒收。又按毒品危害防制
    條例對於施用第三級毒品，並無處罰明文，故查獲供施用而
    持有之第三級毒品，除非純質淨重達二十公克以上，應依該
    條例第十一條第五項處罰，持有之該項毒品，屬刑法第三十
    八條第一項第一款之違禁物，得依該款規定沒收外，其餘部
    分僅能依該條例第十八條第一項中段行政罰規定，以其無正
    當理由而擅自持有，沒入銷燬（最高法院99年度台上字第39
    08號判決參照）。從而，扣案之第三級毒品愷他命一包（警
    秤毛重5.0公克，驗餘淨重4.8151公克），既非被告違犯本
    案持有及施用第一級、第二級毒品所用之物，且被告持有之
    第三級毒品愷他命數量亦未超過純質淨重二十公克，依前開
    說明，即非屬刑法第三十八條第一項第一款之違禁物，僅能
    依毒品危害防制條例第十八條第一項中段行政罰規定沒入銷
    燬之，此為行政機關依行政程序科罰之權限，本院自不得越
    權於判決內諭知沒入銷燬，應附此敘明之。
據上論斷，應依刑事訴訟法第二百七十三條之一第一項、第二百
九十九條第一項前段，毒品危害防制條例第十條第一項、十一條
第四項、第十八條第一項前段，刑法第十一條、第四十七條第一
項、第五十一條第五款、第三十八條第一項第二款，判決如主文
。
本案經檢察官張富鈞到庭執行職務。
中    華    民    國   100    年    6     月    30    日
                  刑事第八庭  法  官  陳思成
以上正本證明與原本無異。
如不服本判決應於收受判決後10日內向本院提出上訴書狀，並應
敘述具體理由；其未敘述上訴理由者，應於上訴期間屆滿後20日
內向本院補提理由書（均須按他造當事人之人數附繕本）「切勿
逕送上級法院」。
                              書記官  陳淑華
中    華    民    國   100    年    6     月    30    日
附錄論罪科刑法條
毒品危害防制條例第十條第一項
施用第一級毒品者，處六月以上五年以下有期徒刑。
毒品危害防制條例第十一條第四項
持有第二級毒品純質淨重二十公克以上者，處六月以上五年以下
有期徒刑，得併科新臺幣七十萬元以下罰金。